【裁判字號】    97,上訴,3182
【裁判日期】    970820
【裁判案由】    毒品危害防制條例
【裁判全文】
臺灣高等法院刑事判決                97年度上訴字第3182號
上  訴  人
即  被  告  甲○○
上列上訴人因違反毒品危害防制條例案件，不服臺灣板橋地方法
院97年度訴字第1723號，中華民國97年6月6日第一審判決（起訴
案號：臺灣板橋地方法院檢察署97年度毒偵字第2567號），提起
上訴，本院判決如下：
    主  文
原判決撤銷。
甲○○施用第一級毒品，累犯，處有期徒刑柒月。又施用第二級
毒品，累犯，處有期徒刑月，扣案吸食器壹組沒收銷燬。應執
行有期徒刑捌月，扣案吸食器壹組沒收銷燬。
    事  實
一、甲○○曾於94年間因施用第一級及第二級毒品案件，經分別
    判處有期徒刑10月、4月，並定應執行刑有期徒刑1年1月確
    定，復因詐欺案件，經判處有期徒刑4月，如易科罰金，以
    銀元300元折算1日確定，嗣上開3罪經裁定減刑，分別減為
    有期徒刑5月、2月、2月，並均諭知如易科罰金，以銀元300
    元折算1日，並定應執行刑為有期徒刑6月又15日，如易科罰
    金，以銀元300元折算1日確定，於96年7月16日易科罰金執
    行完畢，詎甲○○猶不知悛悔，復基於施用第一級毒品之犯
    意，於97年1月25日晚間10時許，在臺北縣永和市○○路409
    之2號14樓住處，以將海洛因摻水置入針筒內注射之方式，
    施用海洛因1次，另基於施用第二級毒品之犯意，於同日下
    午某時許，在臺北縣中和市某處，以將甲基安非他命置入吸
    食器內燒烤產生煙霧之方式，施用甲基安非他命1次。嗣於
    同年月27日晚間8時許，在前址住處為警查獲，並扣得吸食
    器1組。
二、案經臺北縣政府警察局三重分局報請臺灣板橋地方法院檢察
    署檢察官偵查起訴。
    理  由
壹、程序方面
    本件認定事實所引用之本件卷內所有卷證資料（包含被告於
    警詢之陳述與物證等證據），並無證據證明係公務員違背法
    定程序所取得，且被告於原審時及本院審理時對於法院所提
    示之上開卷證資料均陳明沒意見等語，而卷內之文書證據，
    亦無刑事訴訟法第159條之4之顯有不可信之情況與不得作為
    證據之情形，從而，依刑事訴訟法第159條至159條之5之規
    定，本件認定事實所引用之本件卷證所有證據（包含被告於
    警詢之陳述與物證等證據），均有證據能力，合先敘明。
貳、實體方面：
一、上揭事實，迭據被告甲○○於警詢、原審及本院審理時均坦
    承不諱，且被告為警查獲後，經警採集尿液送請臺灣檢驗科
    技股份有限公司酵素免疫分析法初步檢驗及氣相層析質譜儀
    法確認檢驗結果，確呈安非他命、甲基安非他命陽性反應及
    可待因、嗎啡陽性反應，有該公司97年2月3日CH／2008／11
    054濫用藥物檢驗報告一紙在卷可稽。此外，復有吸食器一
    組扣案為憑，堪認被告之自白確與事實相符，自足採為認定
    事實之基礎。至被告雖於原審及本院審理時均辯稱：扣案之
    吸食器均非伊所有云云，但查「案案重初供」固非證據法則
    所可接受，然人之記憶確常隨著時間之經過而有所淡忘或滅
    失，是通常於事件發生之初所為之陳述，因無外力之干預或
    影響，經常也最與事實相符，本件被告於警詢已供稱：警方
    所查扣安非他命吸食器一組係伊本人所有，施用安非他命等
    語（見偵字第2567號卷第5頁、第6頁），嗣於原審及本院審
    理時僅單純辯稱：扣案之吸食器並非伊所有云云，卻未說明
    為何警詢時所述不實或該吸食器為何人所有，且未提出證據
    以供本院查證，自難僅憑空言，即率予採信。本件事證明確
    ，被告上開犯行堪以認定。
二、核被告所為，係犯毒品危害防制條例第10條第1項之施用第
    一級毒品海洛因罪及第10條第2項之施用第二級毒品安非他
    命罪。被告施用毒品前後之持有毒品行為，應為施用之高度
    行為所吸收，不另論罪。又被告所犯上開二罪，犯意各別，
    構成要件互異，應分論併罰。查被告曾因施用第一級及第二
    級毒品案件，經分別判處有期徒刑10月、4月，並定應執行
    刑有期徒刑1年1月確定，復因詐欺案件，經判處有期徒刑4
    月，如易科罰金，以銀元300元折算1日確定，嗣上開3罪經
    裁定減刑，分別減為有期徒刑5月、2月、2月，並均諭知如
    易科罰，以銀元300元折算1日，並定應執行刑為有期徒刑6
    月又15日，如易科罰金，以銀元300元折算1日確定，於96年
    7 月16日易科罰金執行完畢，有本院被告前案紀錄表1份在
    卷可查，於5年以內再犯本件有期徒刑以上之罪，為累犯，
    應依刑法第47條之規定加重其刑。
三、原審因予論罪科刑，固非無見。惟查：扣案之吸食器1組為
    專供施用毒品之器具，應依毒品危害防制條例第18條第1項
    前段規定，不問屬於犯人與否，均應宣告沒收銷燬之，乃原
    判決依刑法第38條第1項第2款之規定宣告沒收，尚有未洽。
    被告上訴意旨，請求宣告緩刑以照顧其子女云云，惟被告有
    如上所述之前科犯行，於5年內再犯本件施用毒品案件，自
    不宜諭知緩刑，其遽以提起本件上訴，請求宣告緩刑，雖為
    無理由，但查原判決既有上開可議，自應由本院將原判決撤
    銷改判。爰審酌被告先前曾因施用毒品經觀察、勒戒及強制
    戒治，復因違反毒品危害防制條例案件經論罪科刑及執行，
    仍未戒除毒癮、犯罪態樣屬自損身命之行為且對社會治安存
    有潛在危害，惟念其犯後已坦承犯行，並自96年11月28日起
    ，在行政院衛生署八里療養院門診接受美沙酮替代治療，有
    該院診斷證明書可佐，足見其態度尚屬良好等一切情狀，量
    處如主文第二項所示之刑，以示警懲。扣案之吸食器一組，
    為專供施用毒品之器具，併依毒品危害防制條例第18條第1
    項前段規定，不問屬於犯人與否，宣告沒收銷燬之。
據上論斷，應依刑事訴訟法第369條第1項前段、第364條、第299
條第1項前段，毒品危害防制條例第10條第1項、第2項、第18 條
第1項前段，刑法第11條前段、第47條第1項、第51條第5款，判
決如主文。
本案經檢察官黃柏齡到庭執行職務。
中    華    民    國    97    年    8     月    20    日
                    刑事第十九庭審判長法  官  黃金富
                                      法  官  洪昌宏
                                      法  官  魏新國
以上正本證明與原本無異。
施用第一級毒品部分如不服本判決，應於收受送達後十日內向本
院提出上訴書狀，其未敘述上訴之理由者並得於提起上訴後十日
內向本院補提理由書（均須按他造當事人之人數附繕本）。
施用第二級毒品部分不得上訴。
                                      書記官  楊秋鈴
中    華    民    國    97    年    8     月    20    日
附錄：本案論罪科刑法條全文
毒品危害防制條例第10條
施用第一級毒品者，處 6 月以上 5 年以下有期徒刑。
施用第二級毒品者，處 3 年以下有期徒刑。


司法院資訊處製作；財團法人民間司法改革基金會備份。
